臺灣臺南地方法院臺南簡易庭民事判決
110年度南簡字第1300號
原      告  仲信資融股份有限公司

法定代理人  張銘聰  


訴訟代理人  王安琪  
被      告  施菁蓉  


訴訟代理人  黃榮坤律師
上列當事人間請求給付買賣價金事件，經本院臺南簡易庭於民國
110年12月8日言詞辯論終結，判決如下：
    主      文
一、原告之訴駁回。
二、訴訟費用由原告負擔。
    事實及理由
壹、程序部分：
    按訴狀送達後，原告不得將原訴變更或追加他訴。但擴張或
    減縮應受判決事項之聲明者，不在此限，民事訴訟法第255
    條第1項第3款定有明文。查原告聲請支付命令時原請求（即
    聲明）：被告應給付原告新臺幣（下同）111,600元，及自
    民國109年12月1日起至清償日止，按週年利率百分之20計算
    之利息，以及每日按日息萬分之5約定利率計收之違約金（
    司促卷第7頁）。嗣以民事準備書狀變更聲明為：被告應給
    付原告111,600元，及自109年12月1日起至清償日止，按週
    年利率百分之16計算之利息（南簡卷第53頁），核原告前述
    所為屬應受判決事項之聲明減縮，符合首揭法律規定，自應
    准許。
貳、實體部分：
一、原告起訴主張：
　㈠被告前依分期付款買賣方式，向訴外人智擎數位科技股份有
    限公司（下稱智擎公司）訂購線上語文學習（下稱系爭課程
    ），分期總價為111,600元，並約定自109年12月1日起至112
    年11月1日止，計36期，每期繳款金額為3,100元（下稱系爭
    買賣關係、系爭分期付款債權）。因智擎公司與原告間為系
    爭分期付款債權之受讓關係，此一受讓關係並載於分期付款
    買賣約定書（下稱系爭買賣約定書）第1條，是以，系爭分
    期付款債權已由原告所取得。
　㈡被告未繳付任何一期款項，顯已違反系爭買賣約定書第8條之
    約定，其餘未到期款項即視為全部到期，另依同條約定被告
    尚須給付自遲延繳款日起至清償日止，按週年利率百分之20
    計算之遲延利息，以及每日按日息萬分之5約定利率計收之
    違約金。
　㈢又被告與智擎公司所簽訂之「FUNDAY會員合約書」（下稱系
    爭合約）已載明買賣標的物是網路數位化商品及服務，智擎
    公司所建置之網路數位教材平台、線上課程等乃智擎公司所
    屬智慧財產，具有著作權、版權等智慧財產權利，一旦學員
    網路帳號開通後即可無限制下載使用（包含試用、試看、試
    閱、試聽、試玩等），此情事亦為系爭合約第17條第4項所
    明訂。智擎公司已於109年9月22日先行開通會員帳號讓被告
    登入使用體驗課程服務，再於同年月23日與被告簽約，被告
    已可於1日內無限制下載使用，甚至複製系爭課程，縱被告
    於同年月30日以e-mail之方式通知智擎公司取消購買，因系
    爭課程具有科技易複製的特性，被告於網路帳號點選開通後
    即已能充分探知商品資訊，無法適用消費者保護法（下稱消
    保法）第19條第1項規定解除契約，而屬同條第2項之情形及
    通訊交易解除權合理例外情事適用準則（下稱系爭準則）第
    2條第5款所規範通訊交易解除權合理例外情形。
　㈣縱然系爭合約第7條第1項規定給予被告於會員期間起始日起7
    日內終止系爭合約之權利，惟亦須被告先負擔相關費用後始
    得終止系爭合約，被告既未曾給付相關費用，難認系爭合約
    已自動終止或解除，系爭合約自仍有效存在。
　㈤為此，依債權讓與之法律關係提起本件訴訟等語，並聲明：
    被告應給付原告111,600元，及自109年12月1日起至清償日
    止，按週年利率百分之16計算之利息。
二、被告則抗辯以：
　㈠被告於109年9月23日與智擎公司在網路上簽訂系爭合約、系
    爭買賣約定書，經智擎公司於同年月28日通知被告系爭課程
    已經開通，會員期間自109年9月28日起至112年9月27日止，
    為期36個月，而依被告所購買之方案，共可使用之點數為11
    40點，該方案費用共111,600元，可分3年分期付款。被告欲
    上課，須先於網路上登入智擎公司網站，始可使用智擎公司
    提供之線上視訊課程服務，再依被告上課之課程類別及次數
    而扣點數。被告於同年月28日早上及30日早上各曾登入上一
    堂課後，旋即於同年月30日下午以e-mail之方式通知決定取
    消購買系爭課程而解除系爭合約。
　㈡兩造並無簽訂任何買賣契約或有何其他法律關係，故原告請
    求被告給付其買賣價金，實無理由。
　㈢被告透過網路而與智擎公司訂立系爭合約，實為消保法所規
    定之通訊交易。被告已於上課後7日內以e-mail之方式通知
    智擎公司解除契約，被告依消保法第19條第1項及第5項等規
    定，自無須再對智擎公司給付或負擔任何費用對價，故智擎
    公司縱有讓與系爭分期付款債權給原告，亦已因被告依法解
    除系爭合約而無任何債權可讓與，是原告向被告請求給付系
    爭課程買賣價金並無理由。
　㈣智擎公司所販賣之系爭課程，是被告得於會員期間內隨時登
    入線上視訊上課學習，並得於線上討論提問，屬非以有形媒
    介提供之數位内容，又參以其商品內容均需被告於線上透過
    智擎公司提供之登錄系統始得登入進行上課或討論或提問，
    並非係被告得以透過下載方式即時取得之内容，此亦與線上
    掃毒、轉帳或匯兌等一經提供即為完成之線上服務無關，故
    智擎公司所販賣系爭課程之實質内容，實與系爭準則第2條
    第4、5款規定之要件不相符，故系爭合約即非屬系爭準則情
    事，系爭合約第7條第1項與消保法第19條第1項前段以及第5
    項等強制規定有違，原告為本件請求，並無理由。　
　㈤又依據系爭準則第2條規定，縱認系爭合約是屬有合理解除權
    例外情事，然智擎公司就此既未對被告為系爭準則第2條所
    規定將排除消保法第19條第1項解除權適用之告知，則智擎
    公司顯亦未盡法定之告知義務，是智擎公司即無適用該排除
    規定之餘地，故於被告依法解除系爭合約後，智擎公司自亦
    無得向被告請求買賣價金之權利，是縱認原告受讓智擎公司
    系爭分期付款債權，原告向被告請求該買賣價金，即亦屬無
    據等語。
　㈥並聲明：原告之訴駁回。 
三、得心證之理由：　
　　兩造就被告與智擎公司於109年9月23日透過網路，簽訂系爭
    買賣約定書以及合約，購買系爭課程，智擎公司於同年月28
    日通知被告系爭課程內容已開通，被告嗣於同年月30日以e-
    mail方式通知智擎公司表示「我決定取消購買課程」等情並
    無爭執，且有系爭買賣約定書以及合約、通知以及e-mail截
    圖等（司促卷第9頁；南簡卷第33至35頁、61至64頁）在卷
    為憑，是此部分事實自能先予認定。根據兩造之主張以及抗
    辯，本件之爭點應為：㈠原告是否已取得系爭分期付款債權
    ？㈡系爭課程是否屬消保法所稱之通訊交易，以及系爭買賣
    關係是否已經解除？㈢原告本件請求是否有理由？以下即分
    敘之：
　㈠原告已取得系爭分期付款債權：
　　系爭買賣約定書第1條載明「您（即申請人•亦為買方）同意
    以分期付款方式，向本服務之特約商（即原債權人•亦為賣
    方）購買於本平台之交易確認頁面中所載之商品或服務（下
    稱本標的），於您在本平台點選確認交易時已充分知悉並同
    意，本分期付款買賣申請，經仲信資融股份有限公司（即分
    期付款買賣債權之受讓人•以下稱本公司）審核通過後，特
    約商即已將請求支付分期價款之權利及依分期付款買賣所生
    之其他一切權利及利益，讓與本公司及其受讓人，同時授權
    本公司及其受讓人管理帳務，不另為書面通知」。而原告已
    於109年9月25日核准系爭買賣約定書，此亦有原告所提出電
    商進件作業查詢資料表1份（南簡卷第71至72頁）在卷可憑
    ，是原告已因債權讓與之法律關係，於109年9月25日取得系
    爭分期付款債權無疑，被告抗辯兩造間未有任何買賣關係，
    原告不得向被告請求系爭分期付款債權等語，顯然昧於客觀
    事證，並無可採。
　㈡系爭課程屬消保法所稱之通訊交易，以及系爭買賣關係已經
    解除：
　⒈按企業經營者以廣播、電視、電話、傳真、型錄、報紙、雜
    誌、網際網路、傳單或其他類似之方法，消費者於未能檢視
    商品或服務下而與企業經營者所訂立之契約為通訊交易，消
    保法第2條第10款定有明文。系爭買賣關係是被告與智擎公
    司透過網路所訂立，此情為兩造所無爭執，故核其性質自屬
    通訊交易。
　⒉次按通訊交易或訪問交易之消費者，得於收受商品或接受服
    務後7日內，以退回商品或書面通知方式解除契約，無須說
    明理由及負擔任何費用或對價。但通訊交易有合理例外情事
    者，不在此限；前項但書合理例外情事，由行政院定之；消
    費者於第1項及第3項所定期間內，已交運商品或發出書面者
    ，契約視為解除；通訊交易或訪問交易違反本條規定所為之
    約定，其約定無效，消保法第19條第1、2、4、5項分別定有
    明文。再者，系爭買賣約定書第條7條亦約定「如為訪問交
    易或通訊交易之消費，且非消保法第19條第2項規定之情形
    時，您得自領受商品後7日內無需理由，以信函通知或逕行
    將商品退回特約商，以為解除契約之意思表示；故您於領受
    商品時應即驗收，並於發現商品有瑕疵時應即通知特約商，
    您怠為瑕疵通知者，除依通常檢查不能發現之商品瑕疵外，
    視為承認所受領之物，標的物之危險自您占有標的物時起，
    甶您自行承擔」；系爭合約第7條第1項規定「甲方（即被告
    ，下同）同意並了解本方案自會員期間起始日起享有7日鑑
    賞期，甲方得於本契約所載會員期間起始日起7日內以書面
    請求終止本合約（以乙方〈即智擎公司，下同〉掛號收件郵戳
    時間為憑），乙方於收到終止合約通知書正本後7日內辦理
    返還款項事宜；惟於7日鑑賞期內請求終止本合約者，應支
    付已使用之網路平台費用、已拆封之贈品費用、已使用過之
    課程費用，乙方得逕由應返還甲方已給付之款項中扣抵之，
    如甲方已給付之款項不足以扣抵上述費用，甲方無條件同意
    於乙方通知後3日內補足差額，甲方始得完成後續退款作業
    。甲方不得以不知或不了解合約內容爲由要求退款。」，同
    條第3項規定「如甲方係向金融機構、資融機構、第三方支
    付機構辦理分期付款以購買本方案，甲方同意自行與該金融
    、資融或第三方支付機構辦理相關解約與負擔違約金事宜，
    與乙方無涉。甲方亦得授權委託乙方代爲向金融、資融、第
    三方支付機構辦理相關解約事宜，甲方同意乙方辦理時得按
    本條、第8條規定扣抵相關費用及委託協辦手續費3,500元整
    ，絕無異議」。
　⒊據上可見，系爭合約第7條所約定7日鑑賞期內被告得「終止
    」系爭買賣關係之規定，與系爭買賣約定書第7條所規定之7
    日內被告得無條件「解除」系爭買賣關係不合，亦與消保法
    第19條第1項所定的無條件解除權有違，是依消保法第19條
    第5項規定，應認系爭合約第7條因違反消保法第19條第1項
    本文規定而無效，易言之，被告得於系爭課程開通後7日內
    無條件解除系爭買賣關係。
　⒋根據以上之規定及約定，可知被告於系爭課程109年9月28日
    開通後7日內，享有無條件解除系爭買賣關係之權利，而被
    告已於同年月30日以e-mail方式通知智擎公司「我決定取消
    購買課程」，核被告之真意即為解除系爭買賣關係。雖然前
    揭規定及約定均要求買方於解除契約時應以「書面通知」之
    方式為之，惟考量通訊交易本身的特性，即買賣過程均透過
    網際網路等非實體接觸方式完成，因而所謂的書面通知並不
    應該拘泥於紙本形式，買方選擇透過e-mail或通訊軟體之方
    式通知賣方解除契約，只要能留下文字證明，均應認符合法
    定以及約定之「書面通知」形式。否則，買賣契約之締結既
    然能透過網際網路方式完成，買賣契約之解除卻要求買方應
    該透過實體信函之方式方能解除，顯不符事理之平。更何況
    ，智擎公司亦認為「被告以email通知終止合約符合合約要
    求」，此有智擎公司110年11月5日智法字第1101105001號函
    1份（南簡卷第117頁）在卷可查，該函所稱之「終止」實指
    「解除」，已如前述，是被告向智擎公司表達解除契約時，
    尚未逾系爭課程開通7日內。
　⒌原告雖再主張系爭合約第17條第4項載明「乙方宣告事項：前
    開項目之商品或服務性質爲網路數位内容，且網路線上一經
    使用即爲完成之線上服務，且線上平台及課程之内容均爲乙
    方智慧財產，甲方一經使用即已取得、享有該智慧財產内容
    及價値，無法回復原狀。」故系爭買賣關係應屬消保法第19
    條第1項但書所指之合理例外情事，且符合系爭準則第2條第
    5款所定之「非以有形媒介提供之數位內容或一經提供即為
    完成之線上服務，經消費者事先同意始提供。」是被告應不
    得解除系爭買賣關係等語。惟系爭合約17條第4項顯與系爭
    合約第7條第1項規定相違，更何況系爭合約第7條第2項亦已
    規定各種課程及服務其計價之方式，原告亦未舉證被告於10
    9年9月28日系爭課程開通後至同年月30日通知智擎公司解除
    系爭買賣關係時，被告究竟以其帳號登入、使用或下載系爭
    課程多少內容，相關電磁紀錄均未經原告提出或指明調查之
    方法。另外，原告於本院110年12月8日言詞辯論期日時陳報
    被告解除系爭買賣關係時，應支付網路平台費4,980元、已
    使用過的課程費用2,000元、委託智擎公司代辦向原告解約
    之手續費3,500元等情（南簡卷第162頁），亦證系爭買賣關
    係解除時能夠明確計算被告應支付的費用，實無原告所主張
    被告於系爭課程開通後，即可無限制下載、複製任何課程內
    容之情況甚明。從而，原告主張系爭買賣關係屬消保法第19
    條第1項但書所規定之情形，被告於系爭課程開通後即不得
    於7日內無條件解除契約等語，自無可採。
　⒍另原告再主張依據系爭合約第7條第1項規定，被告須支付相
    關費用後始得終止系爭合約等語，惟從系爭合約第7條第1項
    之文義以觀，僅規定被告通知智擎公司終止契約後，智擎公
    司應於7日內返還款項事宜，並未以被告已支付相關費用作
    為被告終止權行使之條件，更何況消保法第19條第1項本文
    所賦予消費者之解除權亦無應負擔任何費用之限制，故原告
    此部分主張自非可採。又智擎公司於109年9月30日收到被告
    解除系爭買賣關係之通知後，並未告知被告所應支付之相關
    費用金額究竟為何，亦未將此情事轉知原告，原告自承是於
    本件繫屬法院經通知應參與調解時（本院於110年8月11日通
    知原告，此有送達證書〈南司簡調卷第15頁〉在卷可查）始知
    悉（南簡卷第123頁），有上揭智擎公司110年11月5日函文
    在卷可憑，顯見智擎公司並未正面處理被告解除契約之要求
    ，僅是不斷希望被告能夠繼續使用系爭課程，直至本院110
    年12月8日言詞辯論程序中，原告方陳報被告解除系爭買賣
    關係應付之課程、網路平台以及手續費用，是縱然被告迄今
    未支付智擎公司已使用的課程、服務等費用，此亦不可歸責
    於被告，更不應因此剝奪被告解除系爭買賣關係之權利。
　㈢原告本件請求並無理由：
　　承前所述，系爭買賣關係既經被告於系爭課程開通後7日內
    合法解除，則被告即無支付系爭分期付款債務之義務，且系
    爭買賣約定書第7條亦已載明該解除權利，則原告自智擎公
    司受讓系爭分期付款債權，當應受系爭買賣約定書之拘束無
    疑。從而，原告請求被告給付系爭分期付款債務自無理由。
四、綜上所述，系爭買賣關係既經被告合法解除，被告即不對原
    告負有系爭分期付款債務，則原告本於系爭分期付款債權之
    法律關係，向被告請求111,600元，及自109年12月1日起至
    清償日止，按週年利率百分之16計算之利息，並無理由，應
    予駁回。
五、本件事證已臻明確，兩造其餘攻擊、防禦方法及所提之證據
    ，經核均與判決結果不生影響，爰不逐一論述，附此敘明。
六、訴訟費用負擔之依據：民事訴訟法第78條。　　　　　　
中　　華　　民　　國　 110　　年　　 12　月　   29　　日
　　　　　　　　　臺灣臺南地方法院臺南簡易庭     
　　　　　　　　　      法  官  廖建瑋　　　
以上正本係照原本作成。
如不服本判決，應於送達後20日內，向本院提出上訴狀並表明上
訴理由（須附繕本），如於本判決宣示後送達前提起上訴者，應
於判決送達後20日內補提上訴理由書（須附繕本）。　
中　　華　　民　　國　 110　　年　　 12　月　   29　　日
                         書記官  鄭梅君